臺灣高雄地方法院刑事裁定
111年度毒聲字第724號
聲  請  人  臺灣高雄地方檢察署檢察官
被      告  施忠賢


上列被告因違反毒品危害防制條例案件，經檢察官聲請送觀察、
勒戒（111年度毒偵字第2677號），本院裁定如下：
    主  文
施忠賢施用第一級毒品，令入勒戒處所觀察、勒戒，其期間不得
逾貳月。
    理  由
一、聲請意旨如附件聲請書所載。
二、按犯毒品危害防制條例第10條之罪者，檢察官應聲請法院裁
    定，令被告入勒戒處所觀察、勒戒，其期間不得逾二月；依
    前項規定為觀察、勒戒或強制戒治執行完畢釋放後，3年後
    再犯第10條之罪者，適用本條前2項之規定，毒品危害防制
    條例第20條第1項、第3項分別定有明文。而上開所謂「3年
    後再犯」，只要本次再犯（不論修正施行前、後）距最近1
    次觀察、勒戒或強制戒治執行完畢釋放，已逾3年者，即該
    當之，不因其間有無犯第10條之罪經起訴、判刑或執行而受
    影響（最高法院刑事大法庭109年度台上大字第3826號裁定
    意旨參照）。
三、又依毒品檢驗學上之常規，尿液中含毒品成分反應所使用之
    檢驗方法，對於受檢驗者是否確有施用毒品行為之判斷，在
    檢驗學常規上恆有絕對之影響。其以酵素免疫分析或薄層定
    性分析等方式為初步篩檢者，因具有相當程度偽陽性之可能
    ，如另以氣（液）相層析、質譜分析等較具公信力之儀器為
    交叉確認，因出現偽陽性反應之機率極低，核足據為對涉嫌
    人不利之認定，此為邇來我國實務所肯認，且為本院執行職
    務所知悉之事項。再者，依據西元2018年美國FDA網站公布
    尿液中於施用海洛因、嗎啡後可檢出之時限為1至3天，惟毒
    品可檢出之時間，與服用劑量、服用頻率、尿液採集時間點
    、個案體質與代謝情況等因素有關，因個案而異，有衛生福
    利部食品藥物管理署民國108年1月21日FDA管字第108900126
    7號函及108年1月31日FDA管字第1089000957號函參照，以上
    均為本院執行職務所知悉之事項，併予說明。
四、經查：
㈠、被告施忠賢於111年7月27日10時7分許為臺灣高雄地方檢察署
    （下稱高雄地檢署）觀護人室採尿人員採集尿液送驗，經台
    灣檢驗科技股份有限公司先以酵素免疫法為初步檢驗，再以
    氣相層析/質譜儀法確認檢驗結果，確呈可待因、嗎啡陽性
    反應，其中可待因檢出濃度為2,040ng/ml、嗎啡檢出濃度為
    >3,000(20,620)ng/ml等情，有該公司111年8月8日濫用藥物
    檢驗報告（檢體編號：000000000號）及高雄地檢署施用毒
    品犯尿液檢體監管紀錄表（尿液檢體編號：000000000號）
    在卷可憑。依前揭說明，本件即可排除偽陽性反應產生之可
    能。又被告尿液中所呈現之嗎啡濃度，明顯超過濫用藥物尿
    液檢驗作業準則第18條規定之嗎啡陽性判定標準即「嗎啡30
    0ng/ml」，足認被告確有於上開採尿時回溯72小時內某時（
    不含公權力拘束期間，聲請書誤載為96小時內某時），在不
    詳地點，以不詳方式，施用第一級毒品海洛因1次無訛，因
    被告另案經發布通緝，未能確認其施用海洛因之時間、地點
    。準此，被告於前揭時間施用第一級毒品海洛因之犯行，洵
    堪認定。
㈡、被告前因施用毒品案件，經裁定送觀察、勒戒後，認有繼續施用毒品之傾向，再經裁定令入戒治處所施以強制戒治，於95年7月31日執行完畢，並由高雄地檢署檢察官以95年度戒毒偵字第332號為不起訴處分確定，迄今並未再有受觀察、勒戒或強制戒治執行完畢之處遇，有臺灣高等法院被告前案紀錄表在卷可稽。本件係被告於前開觀察、勒戒、強制戒治執行完畢釋放3年後所為，依前揭說明，縱被告其間因犯施用毒品罪經起訴、判刑或執行，仍應依修正後毒品危害防制條例第20條第3項規定，再予適用觀察、勒戒之機會。
㈢、再者，毒品危害防制條例所規定之「觀察、勒戒」程序，係
    針對受處分人所為保安處分，目的在戒除行為人施用毒品身
    癮及心癮，以達教化與治療之目的，其立法意旨在幫助施用
    毒品者戒毒，性質上為一療程，而非懲罰，並屬強制規定，
    除檢察官審酌個案情形，依同條例第24條第1項為附命完成
    戒癮治療之緩起訴處分外，凡經檢察官聲請法院裁定將被告
    送勒戒處所觀察、勒戒者，法院僅得就其聲請審查被告是否
    有施用毒品之行為，以及被告是否為「初犯」或為觀察、勒
    戒、強制戒治執行完畢後「3年後再犯」而為准駁之裁定，
    並無自由斟酌以其他方式替代或得以其他原因免予執行之權
    。又是否給予被告為附命完成戒癮治療之緩起訴處分，屬刑
    事訴訟法第253條之1第1項及第253條之2第1項第6款特別賦
    予檢察官之職權，非法院所得審酌，且此非「觀察、勒戒」
    前置處分，也與被告是否判刑之追訴要件無關，檢察官自無
    義務說明為何不給予被告戒癮治療之緩起訴處分。法院縱使
    審查其裁量有無違法，也僅在卷證資料所示證物中審酌，而
    為最低限度之審查，即此部分為檢察官之裁量，必須予以尊
    重。　
㈣、本件聲請意旨已載明被告前因販賣第一級毒品案件，經高雄
    地檢署檢察官以111年度偵字第2935號提起公訴，認不宜為
    附命戒癮治療之緩起訴處分（詳如附件所示）。而依卷證資
    料所示，被告確有前揭案件經檢察官提起公訴，現由本院以
    111年度訴字第180號案件審理中等情，有上述前案紀錄表在
    卷可參，此部分也符合毒品危害防制條例第24條第4項授權
    訂頒之「毒品戒癮治療實施辦法及完成治療認定標準」，其
    中第2條第2項第1款規定「緩起訴處分前，因故意犯他罪，
    經檢察官提起公訴或判決有罪確定」，認礙於戒癮治療之期
    程，不適合為戒癮治療之緩起訴處分。是檢察官向本院聲請
    令被告入勒戒處所觀察、勒戒，以監禁式之治療方式，求短
    時間內隔絕被告之毒品來源，務使其專心戒除毒癮，核屬其
    裁量權之適法行使，形式上亦無裁量恣意或濫用之情，於法
    有據。
㈤、末以，被告另因於110年7月28日及111年1月18日施用毒品案
    件，經本院分別以110年度毒聲字第1234號及111年度毒聲字
    第405號裁定令入勒戒處所觀察、勒戒，迄今尚未執行乙情
    ，此有上開裁定、被告之前案紀錄表存卷供參，因觀察、勒
    戒具有保安處分之效力，即檢察官於前案被告觀察、勒戒裁
    定尚未執行完畢前，以被告另有施用毒品行為，再次聲請裁
    定將被告送觀察、勒戒，因被告前案既未觀察、勒戒執行完
    畢，針對後案，本院仍應依毒品危害防制條例第20條之規定
    ，裁定將被告送觀察、勒戒，不受前案觀察、勒戒裁定之影
    響。至於被告受2個觀察、勒戒之裁定，檢察官應依保安處
    分執行法第4條之1之規定執行其一，被告不致於受到重覆執
    行之不利益，併此說明。
五、綜上所述，本件聲請為有理由，應予准許，依毒品危害防制
    條例第20條第3項、第1項，裁定如主文。
中　　華　　民　　國　　111 　年　　9 　　月　　8 　　日
                  刑事第十二庭  法　官  莊珮君
以上正本證明與原本無異。
如不服本裁定應於送達後5日內向本院提出抗告狀。
中　　華　　民　　國　　111 　年　　9 　　月　　12　　日
                                書記官  蔡靜雯